【裁判字號】    89,上訴,22
【裁判日期】    890224
【裁判案由】    懲治盜匪條例
【裁判全文】
臺灣高等法院刑事判決                  八十九年度上訴字第二二號
    上  訴  人
    即  被  告  甲○○
    選任辯護人  林財生
右上訴人因懲治盜匪條例案件，不服臺灣板橋地方法院八十八年度訴字第一七一四號
，中華民國八十八年十一月十七日第一審判決（起訴案號：臺灣板橋地方法院檢察署
八十八年度偵字第二一九八八號），提起上訴，本院判決如左：
    主    文
原判決撤銷。
甲○○意圖為自己不法所有，以脅迫致使不能抗拒而取他人之物，處有期徒刑柒年。
扣案瑞士刀壹把沒收。
    事  實
一、甲○○意圖為自己不法所有，於民國八十八年十月二日零時十分許，酒後騎乘車
    號ＬＫＯ─○○二號重型機車（尚未達於心神喪失或精神耗弱之程度），行經臺
    北縣蘆洲市○○街二九九巷八號前，趁女子乙○○停放機車之際，拿出其所有之
    瑞士刀一把，隔著機車指向乙○○，脅迫稱：我需要用錢，把皮包給我等語，致
    乙○○不能抗拒，而伸手強奪乙○○腰際之行動電話一支及其皮包內之皮夾（因
    乙○○後退跌倒，慌亂中甲○○僅奪得行動電話一支及筆記簿一本），得手後將
    行動電話以新台幣（下同）三千元之代價出售予姓名年籍不詳之成年男子，將所
    得贓款花用罄盡。嗣經乙○○記下車號報警，於同日（十月二日）六時三十分許
    ，經警循線於台北縣蘆洲市○○街二八五巷十四號四樓甲○○住處樓下查獲，並
    扣得上述之瑞士刀一把及筆記簿一本。
二、案經臺北縣警察局蘆洲分局報請臺灣板橋地方法院檢察署檢察官偵查起訴。
    理  由
一、訊據上訴人即被告甲○○，矢口否認有強之犯行，辯稱當時有喝酒，僅拿刀出
    來，並未抵住被害人之腹部，且係被害人自己把行動電話及筆記簿交給伊，伊並
    沒有強搶云云。惟查：
（一）右揭事實，業據被告於警訊及偵查時坦承不諱，核與被害人乙○○指述之情節
      相符，並有被告所有之犯案工具瑞士刀一把扣案及臺北縣警察局贓物認領保管
      單乙紙附卷可參。
（二）被告係騎乘機車至犯案地點，業據其供明，而騎乘機車需要靈活之反應及高度
      之平衡感，是被告當時縱曾喝酒，亦顯未達於心神喪失或精神耗弱之程度。
（三）被告係隔著機車，持瑞土刀指向被害人，此固經被害人乙○○於本院調查時結
      證屬實，惟以當時之時空環境觀之，在深夜零時，四下無人之巷內，一個壯漢
      手持刀子逼令交出財物，對一個無依之女子而言，豈能加以抗拒？是被害人於
      本院調查時證稱：「當時我嚇都嚇死了」（見本院八十九年一月二十八日訊問
      筆錄），應足以認定被告之行為已致使被害人達於不能抗拒之程度。
（四）被告於本院調查時供稱：「我有拿刀出來，但沒有抵住他的腹部，我有叫他把
      皮包拿出來，他就把皮包交給我」、「本來他不願意給我，我去拿時，有跟他
      拉扯，然後我就拿到了」（見本院八十九年一月十四日訊問筆錄），其為拉扯
      後強取財物甚明，所辯並無強取被害人之財物云云，殊不可採。
（五）綜上所述，本件事證已臻明確，被告所辯顯係卸責之詞，非可採取，其犯行堪
      以認定。
三、核被告所為，係犯懲治盜匪條例第五條第一項第一款之強盜罪。至現行懲治盜匪
    條例，係經立法程序於四十六年六月五日修正公布施行，將第八條「依特種刑事
    案件訴訟條例審理」及第十條「施行期間定為一年，必要時得以命令延長」之規
    定予以刪除，原第九條改為第八條，第十一條改為第九條；經考刪除第十條有關
    限時法規定之立法本意，係為期遏止盜風，改善治安，認本條例第一條至第七條
    及原第九條（修正後為第八條）均仍有施行之必要，因將本條例由限時法改為經
    久施行之常態性刑事特別法，並重新調整條次，形式上雖稱「修正」，實質上，
    已具重新全部立法之性質，故其間雖有數次命令延長已逾期，仍非可認為已經失
    效，並此敘明。原審經審理之結果，認被告罪證明確，予以論科，固非無見。惟
    查：(一)被告持瑞士刀「隔著機車」指向被害人，逼令交出財物，惟未對被害人之
    身體有任何施暴之行為，故其犯罪之態樣係以「脅迫」之方式，使被害人不能抗
    拒而取其物，原判決事實欄僅記載被告以瑞士刀對著被害人之腹部，尚欠明確，
    主文記載被告以「強暴」致使不能抗拒而取他人之物，亦有未當。(二)被告所犯盜
    匪罪，法定最輕本刑為七年以上有期徒刑，係屬強制辯護之案件，原判決漏未記
    載指定辯護人，應一併予以指正。被告上訴意旨認其行為尚不構成懲治盜匪條例
    第五條第一項第一款之強盜罪云云，雖非可取，惟原判決既有上開可議，即應予
    撤銷改判。爰審酌被告之品行，犯罪之目的、手段、所生危害，及其犯罪後之態
    度等一切情狀，量處如主文第二項所示之刑，以資懲儆。
四、扣案瑞士刀一把，係供犯罪所用之物，且為被告所有，業據其供明，依法予以宣
    告沒收。至盜匪所得財物，其中行動電話一支出售他人得款三千元，據被告供稱
    已花用罄盡，另筆記簿一本已發還被害人，均不另諭知發還，併此敘明。
據上論斷，應依刑事訴訟法第三百六十九條第一項前段、第三百六十四條、第二百九
十九條第一項前段，懲治盜匪條例第五條第一項第一款、第八條，刑法第三十八條第
一項第二款，判決如主文。
本案經檢察官洪威華到庭執行職務。
中     華     民     國    八十九   年       二       月     二十四     日
                             臺灣高等法院刑事第四庭
                                 審判長法  官  蔡  永  昌
                                       法  官  陳  榮  和
                                       法  官  李  得  灶
右正本證明與原本無異。
如不服本判決應於收受送達後十日內向本院提出上訴書狀，其未敘述上訴之理由者並
得於提起上訴後十日內向本院補提理由書（均須按他造當事人之人數附繕本）。
                                       書記官  廖  艷  莉
中     華     民     國    八十九   年       三       月       六       日
附錄：本判決論罪科刑法條全文
懲治盜匪條例第五條
有左列行為之一者，處無期徒刑或七年以上有期徒刑：
一、意圖為自己或第三人不法所有，以強暴、脅迫、藥劑、催眠術或他法致使不能抗
    拒而取他人之物或使其交付者。
二、發掘墳墓而盜取殮物者。
三、藏匿或包庇盜匪者。
前項第一款之未遂犯罰之。
預備犯第一項第一款之罪者，處一年以下有期徒刑。


司法院資訊處製作；財團法人民間司法改革基金會備份。
